臺灣屏東地方法院刑事判決　　　　　　　　　　　　　　九十年度訴字第八四二號
　　公　訴　人　臺灣屏東地方法院檢察署檢察官
　　被　　　告　甲○○
　　指定辯護人　本院公設辯護人　丙○○
右列被告因偽造貨幣案件，經檢察官提起公訴（九十年度偵字第五二０八號），本院
判決如左：
    主  文
甲○○收受後方知為偽造之通用紙幣而仍行使，處罰金參仟元，如易服勞役，以參佰
元折算壹日。扣案之偽造新臺幣伍佰元通用紙幣壹張沒收。
    事  實
一、甲○○於民國（下同）九十年八月十四日上午八時許，在屏東市中央市場內，拾
    獲不詳年籍姓名之人所遺失之仟元及伍佰元新台幣（下同）紙鈔各一張，竟意圖
    為自己不法之所有，而侵占入己。嗣發現所拾獲之紙鈔係偽造之通用紙幣，乃基
    於行使偽造通用紙幣之犯意，於同日十二時許，持上揭仟元偽鈔向市場內之魚販
    乙○○購買價值二百五十元之鮮魚，乙○○發覺有異而拒收，該仟元偽鈔即為旁
    人拿走，經警據報到場後，甲○○因情急將伍佰元紙鈔揉成一團丟到地下，而為
    警查扣。
二、案經屏東縣警察局屏東分局報請台灣屏東地方法院檢察署檢察官偵查起訴。
    理  由
一、訊據被告甲○○固坦承拾獲仟元及伍佰元偽鈔各一張，並予以侵佔入己，惟矢口
    否認有何行使偽造貨幣犯行，辯稱：伊不知撿到的是偽鈔，且根本沒有拿該偽鈔
    出來向魚販買東西，伊一撿起來就被旁人拿走了云云。經查：
    (一)被告拾獲該二張偽鈔，並持其中之仟元偽鈔向乙○○買魚之事實，業據其於警
      訊及偵查中自白不諱，核與證人乙○○證述相符，足認其自白與事實相符，堪
      予採信。其於本院審理時，翻異前辭，辯稱從未行使偽鈔云云，顯係脫罪之詞
      ，不足採信。
    (二)被告持向乙○○買魚之仟元偽鈔雖未扣案，惟該偽鈔係撕成兩半再黏合乙節，
      業據證人乙○○證述在卷，是該偽鈔異於一般紙鈔之情形至為顯然，被告以伊
      看不清楚之詞推諉，尚難採信。
    (三)被告於偵查中經訊以；為何買魚不拿壹佰元真鈔，而拿假鈔給人家找錢，其答
      以：因為我要試用等語，足見其於拾獲後應已起疑而知該紙鈔為偽鈔，否則何
      必急於脫手；又其向乙○○表示「如果為偽鈔就不買了」情形，業據證人乙○
      ○證述在卷，益徵被告主觀上實已知該鈔票為偽鈔，欲加以行使，以試探收受
      者能否發覺之投機心理。
    (四)被告自承其於警員到場處理時，將伍佰元紙鈔揉成一團丟棄，若被告並不知其
      所持有者為偽鈔，則何以需將該紙鈔丟棄地上，益徵被告情虛；又被告於查獲
      時皮包裡尚有其他伍佰元及壹佰元真鈔，業據其供述在卷，是其既能自理錢財
      ，而所拾獲之紙鈔又顯然異於一般鈔票，被告豈有不能辨別之理，從而所辯不
      知係偽鈔云云，悖於常情。
    綜上所述，被告所辯無非卸責之辭，無可採信。此外，復有上開伍佰元偽鈔扣案
    足憑，事證明確，被告犯行堪以認定。
二、按刑法第一百九十六條第一項之行使偽造貨幣罪，係指其行為人於取得該幣券前
    ，已明知其為偽造或變造，故意收受後冒充真幣行使，如收受之初出並不知係偽
    造，嗣因不甘受損而仍持以行使者，則為同條第二項之收受後方知為偽造通用貨
    幣而行使罪。本件被告拾獲該二張紙鈔，其於拾獲前並不知為偽鈔，自應屬收受
    後方知為偽鈔之情形，是核被告所為，係犯刑法第三百三十七條之侵占遺失物罪
    及第一百九十六條第二項之收受後方之為偽造之通用貨幣而仍持以行使罪。公訴
    人漏未斟酌上情，認被告所犯係刑法第一百九十六條第一項之行使偽造通用貨幣
    罪，尚有未恰，惟起訴事實與本院所審理之基本社會事實同一，本院自得予以審
    理，並變更起訴法條。上開二罪間，有方法結果之牽連關係，應從一情節較重之
    收受後方知為偽造之通用貨幣罪處斷。爰審酌被告犯後否認犯行，態度不佳，惟
    念其為年近七旬之老翁，並無前科（參見台灣高等法院被告全國前案記錄表），
    因貪圖小利致誤蹈法網、惡性非重、所生損害非鉅等一切情狀，量處如主文所示
    之刑，並諭知易服勞役之折算標準。扣案之偽造伍佰元紙鈔，為查獲之偽造通用
    貨幣，爰依刑法第二百條之規定宣告沒收。
據上論斷，應依刑事訴訟法第二百九十九條第一項前段、第三百條，刑法第一百九十
六條第二項、第三百三十七條、第五十五條、第四十二條第二項、第二百條，罰金罰
鍰提高標準條例第一條前段、第二條，判決如主文。
本案經檢察官葉容芳到庭執行職務。
中      華      民      國    九十一    年      一      月    二十八    日
                                    台灣屏東地方法院刑事第一庭
                                        審判長  法  官  潘正屏
                                                法  官  林世民
                                                法  官  楊中琪
右正本證明與原本無異。
對於本判決如有不服應於收受送達後十日內向本院提出上訴書狀上訴於台灣高等法院
高雄分院並按他造當事人之人數附具繕本。
                                                書記官   謝博興
中      華      民      國      九十一      年    一     月  二十九   日
法條：刑法第一百九十六條第二項。
